【裁判字號】    90,交上訴,78
【裁判日期】    901030
【裁判案由】    公共危險
【裁判全文】
臺灣高等法院高雄分院刑事判決                      九十年度交上訴字第七八號
    上  訴  人  台灣高雄地方法院檢察署檢察官
    上  訴  人
    即  被  告  甲○○
右上訴人因被告公共危險案件，不服臺灣高雄地方法院九十年度交訴字第五六號中華
民國九十年七月二十七日第一審判決（起訴案號：臺灣高雄地方法院檢察署八十九年
度偵字第二八三四八號），提起上訴，本院判決如左：
      主  文
原判決關於駕駛動力交通工具肇事致人受傷而逃逸部分撤銷。
甲○○駕駛動力交通工具肇事，致人受傷而逃逸，處有期徒刑陸月，如易科罰金，以
參佰元折算壹日。
      事  實
一、甲○○於民國八十九年十二月七日凌晨零時許，酒後駕駛未懸掛車牌之ＢＯ—八
    五二三號自用小客車（服用酒類不能安全駕駛交通工具而駕駛部分，業經原審判
    處罪刑，撤回上訴確定），沿高雄市○○○路由西往東方向行駛，於同日凌晨零
    時六分許，途經該路與明倫路口時，適乙○○○駕駛車牌號碼ＹＴＤ—六一三號
    之輕型機車同方向行經該處，甲○○不勝酒力而疏未注意車前狀況並隨時採取必
    要之安全措施，致其小客車左前車頭撞及乙○○○之機車左側，乙○○○人車倒
    地後，受有左後頭顱血腫二×二公分，左肘擦傷、右手臂擦傷，左踝挫傷合併腫
    脹約二×一公分之傷害（過失傷害部分因乙○○○撤回告訴，業經檢察官為不起
    訴處分），詎甲○○明知其已肇事致人受傷，竟未下車察看即行逃逸，嗣為據報
    前往處理之警員發現追捕，而於同日凌晨零時十八分許，在高雄市○○路與明誠
    路口附近龍華派出所前為警攔截查獲。
二、案經高雄市政府警察局鼓山分局報請臺灣高雄地方法院檢察署檢察官偵查起訴。
      理  由
一、訊據被告甲○○固坦承其於右揭時地飲酒後駕車肇事致人受傷之事實，惟矢口否
    認有肇事逃逸之犯行，辯稱：當天我是車子去修理忘了掛牌，我撞到被害人乙○
    ○○的時候我有迴車將她扶到人行道上，並且拿了壹張名片給她，因為我的車子
    有保險，要回去拿車牌以便辦理理賠，不是逃逸云云。
二、惟查：
（一）、被告甲○○於右揭時地酒後駕駛上開自用小客車疏未注意車前狀況撞及被害
        人乙○○○之機車肇事致被害人乙○○○受傷之事實，業據被告甲○○於偵
審中坦承不諱，核與被害人乙○○○指述情節相符，並有酒精濃度測試結果
        紀錄表、測試觀察紀錄表、高雄市政府警察局舉發違反道路交通管理事件通
        知單、道路交通事故調查報告表、交通事故談話紀錄表及高雄市政府警察局
        鼓山分局受理各類案件紀錄表各一份及驗傷診斷書一紙附卷可稽。
（二）、被告甲○○雖否認肇事後逃逸，惟依卷附之高雄市政府警察局鼓山分局受理
        各類案件紀錄表記載：「經調派六六警網到達現場，肇事車輛逃逸，經警網
        立即攔截圍捕，．．．肇事車輛由東向西（明誠往中華）轉北向南（中華往
        成都），轉東向西（成都往中華）南向北（中華往明誠），警網巡邏人員以
        警車攔截下肇事車輛．．．」（見警卷第十一頁）被告甲○○肇事後逃逸之
        事實，已甚灼然。
（三）、證人即警員張清全於偵查中證稱：自後追趕被告時，我們有閃警示燈，追到
        一半有開警報器等語（偵查卷第十三頁背面），證人即警員陳廷全於原審調
        查中亦到庭證稱：當天我和另一位同仁接獲通報趕往現場，抵達時機車倒在
        地上，人已不見，我們在四周尋找，結果在明倫路發現有一輛機車追著一輛
        車並跟我們比手勢，說就是那輛汽車肇事，我們就開始追，結果他後來轉明
        誠路，又右轉中華路往北走，再經成都路迴轉中華路，直到（中華路）龍華
        派出所被告前才被我們攔下等語（參照原審九十年七月十三日審判筆錄、原
        審卷第十九頁至二十頁），而被告甲○○於偵查已陳稱：當時已知警車在後
        面追捕等情（見偵查卷第十四頁筆錄），被告甲○○既明知警方在後追逐仍
        繼續駕車不斷迴轉、兜圈，其事後逃逸之情，尤為顯然。
（四）、被告甲○○雖辯稱：當天我是車子去修理忘了掛牌，我撞到被害人乙○○○
        的時候我有迴車將她扶到人行道上，並且拿了壹張名片給她，因為我的車子
        有保險，要回去拿車牌以便辦理理賠云云。惟被害人乙○○○當時既已受傷
        ，且倒地昏迷不醒，被告甲○○所辯「拿了壹張名片給她」，顯與事實不合
        ；況肇事當時已是凌晨零時，被害人乙○○○當時已受傷倒地昏迷不醒，被
        告甲○○未將之送醫急救，竟即駕車離去，謂係要回去拿車牌以便辦理理賠
        ，並非逃逸云云，亦與常情不符。
（五）、綜上所述，被告甲○○肇事致被害人乙○○○受傷而逃逸之事實，至為灼然
        。所辯顯係圖卸罪責之詞，不足採信。事證明確，被告甲○○之犯行堪以認
        定。
三、被告甲○○駕駛車輛肇致被害人車損人傷後，駕車逃逸，核其所為，係犯刑法第
    第一百八十五條之四駕駛動力交通工具肇事致人受傷而逃逸罪。又刑法第四十一
    條已於中華民國九十年一月四日修正，同年月十日經總統公布施行，該條規定：
    「犯最重本刑為五年以下有期徒刑之刑之罪，而受六個月以下有期徒刑或拘役之
    宣告，因身體、教育、職業、家庭之關係或其他正當事由，執行顯有困難者，得
    以一元以上三元以下折算一日，易科罰金。但確因不執行所宣告之刑，難收矯正
    之效，或難以維持法秩序者，不在此限。」被告所犯上開駕駛動力交通工具肇事
    致人受傷而逃逸罪，係最重本刑為五年以下有期徒刑之刑之罪，且科處有期徒刑
    六月之刑，犯罪時間雖在上開條文修正生效前，然依刑法第二條第一項前段規定
    ，行為後法律有變更者，原則上適用裁判時之法律，且經新舊法比較結果，新修
    正之條文對於易科罰金之條件有利於行為人，因此依刑法第二條第一項前段規定
    ，被告所宣告之刑，應依新修正之刑法第四十一條第一項規定，諭知如易科罰金
    之標準，附此敘明。
四、原審認被告甲○○駕駛動力交通工具肇事致人受傷而逃逸部分，罪證明確，予以
    論罪科刑，固非無見。惟刑法第一百八十五條之四駕駛動力交通工具肇事致人死
    傷而逃逸罪，其法定本刑為六月以上五年以下有期徒刑，本件被告甲○○並無減
    輕其刑之事由，原審竟量處法定本刑以下之有期徒刑五月，顯有未洽。檢察官上
    訴意旨，據以指摘原判決此部分不當，為有理由（被告甲○○上訴意旨，未指摘
    及此，其否認犯罪，指摘原判決不當，為無理由）。原判決此部分既有可議，自
    應由本院予以撤銷改判。爰審酌被告甲○○深夜駕車肇事，致被害人乙○○○受
    傷倒地昏迷不醒，竟未將被害人送醫救治，反而駕車逃逸，惡性非輕，犯後仍飾
    詞矯飾，惟念及其業與被害人達成和解，並已賠償被害人之損失等一切情狀，量
    處如主文第二項所示之刑，並諭知易科罰金之折算標準。
五、被告甲○○服用酒類不能安全駕駛交通工具而駕駛部分，經原審判處罪刑，被告
    甲○○於上訴本院後，撤回上訴確定，爰不再論擬，併予敘明。
據上論結，應依刑事訴訟法第三百六十九條第一項前段、第三百六十四條、第二百九
十九條第一項前段、刑法第二條第一項前段，第一百八十五條之四，第四十一條第一
項，罰金罰鍰提高標準條例第二條（贅引第一條前段），判決如主文。
本案經檢察官林應華到庭執行職務。
中    華    民    國      九十      年      十        月   三十   日
                              臺灣高等法院高雄分院刑事第三庭
                                  審判長法官  謝宏宗
                                        法官  莊崑山
                                        法官  陳中和
右正本證明與原本無異。
如不服本判決，應於判決送達後十日內向本院提出上訴狀，其未述理由者並應於提
出上訴狀後十日內向本院補提理由書（應附繕本)。
                                      書記官  梁美姿
中    華    民    國      九十      年      十一      月     一   日
附錄：本判決論罪科刑法條：
刑法第一百八十五條之四：
  駕駛動力交通工具肇事，致人死傷而逃逸者，處六月以上五年以下有期徒刑。
                                                                 Ｊ


司法院資訊處製作；財團法人民間司法改革基金會備份。
